【裁判字號】    99,監,61
【裁判日期】    990331
【裁判案由】    處分受監護宣告人不動產
【裁判全文】
臺灣高雄地方法院民事裁定                99年度監字第61號
聲  請  人  乙○○○
受監護宣告
人          甲○○
上聲請人聲請處分受監護宣告人甲○○之不動產事件，本院裁定
如下：
    主  文
准許聲請人處分受監護宣告人甲○○所有如附表所示之不動產。
聲請程序費用新臺幣壹仟元由受監護宣告人甲○○負擔。
    理  由
一、本件聲請意旨略以：聲請人乙○○○之配偶甲○○於民國87
    年9 月25日經鈞院87年禁字第93號裁定宣告為禁治產人，因
    聲請人所住房屋老舊、年久失修，恐有坍塌之虞，且每逢下
    雨便會積水，而需由聲請人背負甲○○上樓，是希望由聲請
    人之子張啟忠出資新建自用住宅，以利甲○○生命安全及生
    活便利。而為處理建造新屋所需基地，需將甲○○名下土地
    與其兄弟重新辦理土地贈與、合併、分割，爰依法聲請鈞院
    准許處分禁治產人甲○○所有與上開事件相關之土地以建造
    自用住宅等語。
二、按「民法總則中華民國97年5 月2 日修正之條文施行前，已
    為禁治產宣告者，視為已為監護宣告；繫屬於法院之禁治產
    事件，其聲請禁治產宣告者，視為聲請監護宣告；聲請撤銷
    禁治產宣告者，視為聲請撤銷監護宣告；並均於修正施行後
    ，適用修正後之規定。」、「民法規定之禁治產或禁治產人
    ，自民法總則中華民國97年5 月2 日修正之條文施行後，一
    律改稱為監護或受監護宣告之人。」、「中華民國97年5 月
    2 日修正之民法總則第14條至第15條之2之 規定，自公布後
    1 年6 個月施行。」97年5 月23日修正公布之民法總則施行
    法第4 條第2 項、第4 條之1 、第4條 之2 分別定有明文。
    次按「監護人對於受監護人之財產，非為受監護人之利益，
    不得使用、代為或同意處分。監護人為下列行為，非經法院
    許可，不生效力：(一)代理受監護人購置或處分不動產。……
    」，98年11月23日修正生效之民法第1101條第1 項、第2 項
    第1 款分別定有明文，又上揭規定於受監護宣告人之監護亦
    準用之，民法第1113條亦定有明文。
三、經查：
  (一)禁治產人甲○○係於87年9 月25日經本院87年禁字第93號民
    事裁定宣告為禁治產人，並以其配偶即聲請人乙○○○為監
    護人等情，業據聲請人提出戶籍謄本1 件為證，並經本院核
    閱台灣高雄地方法院87年禁字第93號民事裁定無誤，依上揭
    說明，禁治產人甲○○現應改稱受監護宣告人甲○○，其監
    護人處分其不動產，應得法院許可，始生效力，又聲請人係
    受監護宣告人甲○○之監護人，其為受監護宣告人甲○○處
    分不動產，自得聲請本院許可，合先敘明。
  (二)聲請人主張其所住房屋老舊、年久失修，恐有坍塌之虞，且
    每逢下雨便會積水，而須由其背負甲○○上樓，是希望由其
    子張啟忠出資新建自用住宅，以利甲○○生命安全及生活便
    利等情，業據其提出系爭不動產土地地籍圖騰本及登記謄本
    、莫拉克颱風豪雨災害受災戶證明各1 件為證；並經證人即
    地政士事務所員工林文連到庭證稱：「因為聲請人所住的房
    子老舊，只要下雨就會積水，所以希望再重新蓋房子。辦理
    土地分割以後的土地還是會登記在甲○○名下，但是建物部
    分會以其兒子張啟忠當起造人。」等語明確（見本院99年3
    月23日訊問筆錄），堪信為真實。本院審酌受監護宣告人甲
    ○○行動不便，又其監護人即聲請人乙○○○所住房屋老舊
    、年久失修，恐有坍塌之虞，且每逢下雨便會積水，而須由
    聲請人背負甲○○上樓，確不利甲○○生命安全及生活便利
    ，從而，認為處分受監護宣告人甲○○之不動產，應符合受
    監護人甲○○之利益，聲請人所為本件聲請，於法尚無不合
    ，應予准許。
五、依非訟事件法第24條第1 項、第160 條第2 項，裁定如主文
中    華    民    國    99    年    3     月    31    日
                        家事法庭  法  官  吳宏榮
上為正本係照原本作成。
如不服本裁定，應於收受裁定後10日內，向本院提出抗告狀，並
繳納裁判費新台幣1,000 元。
中    華    民    國    99    年    3    月     31    日
                                  書記官  葉正昭
附表：
┌──┬───────────────┐
│編號│土地之內容                    │
├──┼───────────────┤
│1   │高雄縣美濃鎮○○段403地號     │
│    │所有權人：甲○○              │
│    │面積769.37平方公尺            │
│    │權利範圍全部                  │
├──┼───────────────┤
│2   │高雄縣美濃鎮○○段405地號     │
│    │所有權人：甲○○              │
│    │面積1002.33平方公尺           │
│    │權利範圍全部                  │
├──┼───────────────┤
│3   │高雄縣美濃鎮○○段760地號     │
│    │所有權人：甲○○              │
│    │面積332.42平方公尺            │
│    │權利範圍3分之1                │
├──┼───────────────┤
│4   │高雄縣美濃鎮○○段761地號     │
│    │所有權人：甲○○              │
│    │面積4.42平方公尺              │
│    │權利範圍3分之1                │
├──┼───────────────┤
│5   │高雄縣美濃鎮○○段762地號     │
│    │所有權人：甲○○              │
│    │面積9.44平方公尺              │
│    │權利範圍3分之1                │
├──┼───────────────┤
│6   │高雄縣美濃鎮○○段763地號     │
│    │所有權人：甲○○              │
│    │面積1.78平方公尺              │
│    │權利範圍3分之1                │
├──┼───────────────┤
│7   │高雄縣美濃鎮○○段767地號     │
│    │所有權人：甲○○              │
│    │面積110.21平方公尺            │
│    │權利範圍3分之2                │
└──┴───────────────┘

司法院資訊處製作；財團法人民間司法改革基金會備份。
